臺灣高雄地方法院刑事判決　　　　　　　　　　　　九十一年度易字第二三五號
　　公　訴　人　臺灣高雄地方法院檢察署檢察官
　　被　　　告　丙○○
　　選任辯護人　施吉安
右列被告因竊盜案件，經檢察官提起公訴（九十一年度偵字第五五六六號），本院判
決如左：
    主  文
丙○○無罪。
    理  由
一、公訴意旨略以：被告丙○○意圖為自己不法之所有，於民國九十年十月六日晚間
    十一時二十分許，駕駛車牌號碼ＸＦ─四九六六號自用小貨車，在高雄縣阿蓮鄉
    石安村石安吊橋前，竊取甲○○所有價值約新台幣一萬元之鋼筋五百公斤，得手
    後，以該自用小貨車載運離去，適為現場看守人員己○○發覺，報警查獲，因認
    被告丙○○涉犯刑法第三百二十條第一項之竊盜罪嫌。
二、按犯罪事實應依證據認定之，無證據不得推定其犯罪事實；又不能證明被告犯罪
    者，應諭知無罪之判決，刑事訴訟法第一百五十四條、第三百零一條第一項分別
    定有明文。又事實之認定，應憑證據，如未能發現相當證據，或證據不足以證明
    ，自不能以推測或擬制之方法，為裁判基礎（最高法院四十年台上字第八六號判
    例參照）。且認定犯罪事實所憑之證據，雖不以直接證據為限，間接證據亦包括
    在內，然而無論直接證據或間接證據，其為訴訟上之證明，須於通常一般之人均
    不致有所懷疑，而得確信其為真實之程度者，始得據為有罪之認定，倘其證明尚
    未達到此一程度，而有合理之懷疑存在而無從使事實審法院得有罪之確信時，即
    應由法院為諭知被告無罪之判決（最高法院七十六年台上字第四九八六號判例參
    照）。
三、本件公訴人認被告丙○○涉有前揭竊盜之犯行，無非係以被害人甲○○之指述及
    證人己○○之證述，且前開自用小貨車確係以被告名義所購買，亦有車籍資料查
    詢認可資料一份在卷可稽等情為其論罪之主要依據。而本件訊據被告丙○○堅決
    否認有何竊盜之犯行，辯稱：並不是伊做的，而且該自用小貨車也不是伊的，是
    伊的姪子丁○○用伊的名義購買的，該自用小貨車均係戊○○在使用等語。經查
    ：(一)被害人甲○○所有之鋼筋共五百公斤係於九十年十月六日晚間十一時二十分
    許，在高雄縣阿蓮鄉石安村石安吊橋前遭竊等情，固據被害人甲○○於警訊中指
    訴綦詳，惟被害人甲○○所有之鋼筋遭竊乙事，係經由其職員己○○告知後始知
    悉，其並未親眼目擊竊取鋼筋之人，故被害人此部分之指訴，祇得證明該鋼筋確
    係遭竊之事實，尚無從遽以認定被告丙○○即係駕駛該自用小貨車竊取該鋼筋之
    人。(二)又證人己○○雖於偵查中證述：小貨車是被告開的等語（見偵查卷第十五
    頁背面），嗣於本院調查時到庭證稱：被告比較壯碩，偷鋼筋之人比較瘦高，皮
    膚比較黑，臉也不像被告等語（見本院九十一年七月十二日訊問筆錄），再於本
    院審理時到庭證述：再確認當時竊取鋼筋之人不是庭上的被告，偷竊之人比較瘦
    ，年紀比較輕，被告聲音也不像等語（見本院九十一年十月一日審判筆錄），而
    經本院提示證人戊○○到庭作證時所拍攝之照片供證人己○○辨認結果，證人己○○稱：戊○○之臉型很像竊取鋼筋之人，也是瘦瘦的，從照片可以確認竊取鋼
    筋之人係戊○○沒錯等語（見本院九十一年十月一日審判筆錄），是證人己○○
    於偵查中及本院審理時先後就被告是否為竊取鋼筋之人之指認已有齟齬，自不能
    僅憑證人己○○於偵查中所稱小貨車係被告所駕駛的等語，即遽以認定被告為竊
    取鋼筋之人。(三)又車牌號碼ＸＦ─四九六六號之自用小貨車係乙○○讓售予丁○○用以販售菱角使用，而以被告丙○○之名義登記，並由丁○○作菱角生意使用
    ，迨至戊○○於八十九年六月間入監服刑，再交由戊○○使用等情，業據證人乙○○及丁○○於本院審理時證述屬實，是被告前開所辯該自用小貨車非其所有，
    亦非其所使用等語，應非虛妄，亦難僅依車籍作業系統查詢認可資料上該自用小
    貨車係以被告之名義登載，即認被告於前開時、地有駕駛該自用小貨車竊取被害
    人甲○○所有鋼筋之犯行。(四)綜核上述，被害人甲○○之指述、證人己○○之證
    述及車籍作業系統查詢認可資料等物均無法證明被告丙○○即為竊取該鋼筋之人
    ，依「罪證有疑，利於被告」之法則，即應作有利於被告之認定；此外，本院復
    查無其他積極證據足資審認被告確有公訴人所指之此部份竊盜之犯行，既不能證
    明被告犯罪，揆諸首揭說明，依法自應為被告無罪之諭知。
四、至於證人戊○○是否涉犯本件竊盜之罪嫌，因未經檢察官提起公訴，本院自無從
    予以審究，而應移由檢察官另行偵查辦理，附此敘明。
據上論斷，應依刑事訴訟法第三百零一條第一項，判決如主文。
中      華      民      國    九十一    年      十      月     十八     日
                                    臺灣高雄地方法院刑事第一庭
                                        法  官      陳玉聰
右正本證明與原本無異。
如不服本判決，應於判決送達後十日內，向本院提出上訴狀。
                                        書記官      鄭淑臻
中    華    民    國    九十一    年      十      月          二十二    日
